最高法院民事判決　　　　　　　　　　　　　　　　九十三年度台上字第八五九號
　　上　訴　人　丙 ○ ○
　　　　　　　　戊　　○
　　　　　　　　丁 ○ ○
　　　　　　　　己○○○
　　　　　　　　乙○○○
　　共　　　同
　　訴訟代理人　陳 榮 宗律師
　　被 上 訴人　甲 ○ ○
　　訴訟代理人　徐 揆 智律師
右當事人間請求所有權移轉登記事件，上訴人對於中華民國九十一年十月二十三日台
灣高等法院第二審更審判決（九十一年度上更(一)字第四七號），提起上訴，本院判決
如下：
    主  文
上訴駁回。
第三審訴訟費用由上訴人負擔。
    理  由
本件被上訴人主張：上訴人丙○○及上訴人戊○、丁○○、乙○○○、己○○○（下
稱戊○等四人）之被繼承人即第一審共同被告陳進鐘（民國八十九年六月二十七日死
亡，由戊○等四人承受訴訟）於七十二年六月三十日以陳燦焜為代理人出名將坐落台
北市○○區○○段二小段五二五之一號土地上興建之大樓一樓編號一號之建物（市場
攤位）約二．七二坪及其基地應有部分（下稱系爭房地），以總價新台幣（下同）二
百九十六萬元出賣給伊，伊已繳交二百三十萬元。詎被上訴人於交付系爭房地供伊占
有使用後竟拒收尾款六十六萬元，亦迄未將系爭房地所有權移轉登記等情。爰依買賣
契約、隱名代理之法律關係，求為於伊給付上訴人六十六萬元同時，上訴人丙○○應
將系爭五二五之一號土地面積五九五平方公尺，應有部分一萬分之六四八九，辦理應
有部分一萬分之七四移轉登記給伊；上訴人戊○等四人應將該地號上建物即鋼筋混凝
土造七層樓房之一層部分面積二二九‧九平方公尺、停車場面積二六‧六平方公尺、
騎樓一五‧二七平方公尺、附屬建物平台四○‧七五平方公尺、附屬建物停車場三‧
四平方公尺，應有部分一萬分之九三一七中之應有部分一萬分之六八三辦理繼承，並
移轉登記予伊之判決。
上訴人則以：伊並未授權陳燦焜為代理人，陳燦焜又係以自己名義與被上訴人進行交
易，被上訴人對伊為請求，即非合法。況被上訴人於認知上係與陳燦焜本人為買賣行
為，此與隱名代理須相對人明知或可得而知其為代理人之要件不符，其所為請求，亦
屬無理等語，資為抗辯。
原審依調查證據為辯論之結果，以：被上訴人主張之事實，業據提出上訴人所不爭執
之買賣合約書為證，而系爭五二五之一號土地之所有權登記名義人為上訴人丙○○，
其上之建物起造人分別為丙○○及陳進鐘等人，亦有土地登記謄本、系爭建物起造人
名冊為憑，均堪信為真實。依上訴人自承，陳燦焜係丙○○之父陳進鐘之甥（原判決
誤為陳進鐘之侄），系爭房地係由陳燦焜分別信託登記於渠等，買賣契約之訂立、履
行等一切相關行為，自始均由陳燦焜一人親自與被上訴人為之，渠等一概未出面干涉
過問等情，再參酌於類似之買賣行為中，同一大樓建物之一樓中另一攤位、及二樓之
一、三樓之一、三樓之二、三樓之三、三樓之四、四樓之一、四樓之二、四樓之三、
四樓之四、五樓之一、五樓之四、七樓之一等房屋，已由原起造人陳進鐘、丁○○、
乙○○○、己○○○、丙○○、戊○移轉登記予買受人葉國安……馬懋昌等人，各該
房屋之基地（系爭土地之所有權應有部分），亦由丙○○移轉登記予房屋連同基地之
買受人，均有建物登記謄本及土地登記謄本可稽，足見陳燦焜雖未明示代理上開房地
之登記名義人之意旨，而逕以自己名義與葉國安等人訂立買賣契約，但實際上已得到
上訴人等之授與代理權，乃隱名代理系爭房地之登記名義人為土地及建物之買賣。否
則於辦理過戶時，即不可能直接以上訴人等之名義移轉登記予買受人葉國安等人。則
系爭房地之買賣，上訴人自亦確有授與陳燦焜代理權，由其以隱名代理方式為之，且
被上訴人應可得而知陳燦焜有代理權限，雙方就系爭房地所訂買賣契約之法律效果，
自應及於上訴人。茲經囑託台北市政府地政處測量大隊測量結果，被上訴人使用系爭
攤位之面積其土地應有部分為系爭土地之一萬分之七四，建物應有部分為一萬分之六
八三。因其原有系爭房地買賣之尾款六十六萬元未為給付，尚不得以上訴人拒收，而
免除先為給付之義務。故被上訴人依買賣契約、隱名代理、繼承等法律關係請求於其
給付六十六萬元同時，上訴人丙○○應為系爭五二五之一號土地辦理應有部分一萬分
之七四之移轉登記予被上訴人。上訴人戊○等四人應就系爭房屋應有部分一萬分之六
八三辦理繼承，並移轉登記給被上訴人，為有理由，應予准許。因而廢棄第一審所為
被上訴人敗訴之判決，改判如其聲明，經核於法洵無違誤。按所謂信託行為，係指委
託人授與受託人超過經濟目的之權利，而僅許可其於經濟目的之範圍內行使權利之法
律行為而言。就委託人與受託人間之內部關係，受託人固應受委託人所授與權利範圍
之限制，但就對外關係言，受託人縱行使超過委託人所授與之權利，仍難謂不生效力
。系爭房地既係陳燦焜信託登記於上訴人，則上訴人就對外關係言，即為系爭房地之
所有權人。陳燦焜於未終止信託契約，回復其所有人名義之前，本於上訴人之代理權
授與，將系爭房地出售予被上訴人，而以隱名代理方式為之，原審據以認定該隱名代
理之效力應及於上訴人，並無不當或理由矛盾之可言。上訴論旨，猶執前詞，就原審
取捨證據、認定事實及解釋契約之職權行使，指摘原判決不當，求予廢棄，非有理由
。
據上論結，本件上訴為無理由。依民事訴訟法第四百八十一條、第四百四十九條第一
項、第七十八條，判決如主文。
中　　　華　　　民　　　國　　九十三　　年　　　四　　　月　　二十九　　日
                              最高法院民事第七庭
                                  審判長法官  蘇　茂　秋
                                        法官  朱　建　男
                                        法官  蘇　達　志
                                        法官  沈　方　維
                                        法官  劉　福　來
      右正本證明與原本無異
                                              書  記  官
中　　　華　　　民　　　國　　九十三　　年　　　五　　　月　　　十　　　日
                                                                       ：
